臺灣臺中地方法院刑事判決　　　　　　　　　　　　　九十四年度易字第二九號
　　公　訴　人　臺灣臺中地方法院檢察署檢察官
　　被　　　告　乙○○
　　選任辯護人　林士傑律師
右列被告因詐欺案件，經檢察官提起公訴（九十三年度偵字第一二六一三號），本院
判決如左：
    主  文
乙○○幫助意圖為自己不法之所有，以詐術使人將本人之物交付，處有期徒刑貳月，
如易科罰金，以參佰元折算壹日。
    事  實
一、乙○○可預見其將郵局帳戶存摺及提款卡等資料提供予年籍不詳之成年人使用後
    ，該成年人將可能藉由蒐集所得之銀行存摺、提款卡，遂行其詐欺取財犯罪之目
    的，而其發生並不違背自己本意之情況下，基於幫助他人犯詐欺取財罪之不確定
    故意，於民國九十年九月二十五日至同年十月二十二日止間之某時，在不詳地點
    ，將其所有如附表所示帳戶（下稱系爭帳戶）之存簿、提款卡與提款密碼等資料
    交予不詳姓名之成年人使用。嗣該成年人即意圖為自己不法之所有，於九十年十
    月間在自由時報佯刊欲出售廉價行動電話之廣告，適甲○○在九十年（起訴書誤
    載為九十三年）十月二十二日見該廣告後誤信為真，陷於錯誤，而依報載電話與
    對方聯絡，並於該日十六時許起至同日十九時三十八分許止，在臺中市○○路上
    名佳美店前之郵局自動櫃員機及臺中市○○路夜間郵局內，以透過電話依對方指
    示操作自動櫃員機及親至郵局轉帳之方式，接續匯款三次共計新臺幣（下同）一
    萬二千八百四十二元之現金至系爭帳戶內，旋經上開不詳成年人悉數提領。嗣經
    甲○○察覺有異，始知受騙，報警後為警循線查獲上情。
二、案經臺中市警察局第四分局報告臺灣臺中地方法院檢察署檢察官偵查起訴。
    理  由
一、訊據被告乙○○固對於其有設立如附表所示帳戶之事實坦承不諱，惟矢口否認有
    何幫助詐欺犯行，辯稱：伊於九十年九月二十五日申辦系爭帳戶後，即將帳戶存
    摺、提款卡等資料，放在彰化縣永樂街網咖店內，之後即未曾使用該帳戶，且當
    時伊將提款卡密碼寫在提款卡套子上。伊直至九十三年間欲提領保險公司理賠之
    支票時，才發現帳戶存摺、提款卡等資料均已遺失，待伊至郵局辦理補發時，即
    被帶到警察局詢問，伊並未將帳戶資料提供予任何人使用云云。惟查，（一）右
    揭被害人甲○○如何遭不詳姓名之成年人詐騙，而接續三次匯款計一萬二千八百
    四十二元至被告所開設之系爭帳戶內，旋遭不詳成年人提領之事實，業據被害人
    甲○○於警詢及偵查中指述甚詳，並有匯款執據影本一張、系爭帳戶開戶資料及
    交易明細各一份在卷可稽，已堪認定。（二）被告於九十三年七月十二日警詢中
    先係辯稱：系爭帳戶之存款簿係在臺中市遺失，遺失日期伊忘記了。當初伊因要
    當兵需要軍中匯款所以申請系爭帳戶供存款用，退役後，伊發現存款簿遺失，並
    因在彰化開設網際網路店所以又申請存款簿及提款卡補辦，「伊是因至郵局匯款
    ，郵局人員告訴伊，伊才知道存款簿、印章及提款卡遺失」云云；嗣於同日偵查
    中則改稱：系爭帳戶資料之前曾經「失竊」過，伊沒有辦理掛失止付，失竊時也
    沒有報案云云；繼於九十三年八月十八日偵查中又辯稱：「（存摺何時交付他人
    ？）我是單純遺失，我沒有賣給別人，當天我在網咖抽屜裡面的東西都被竊，但
    我沒有報案，網咖店是九十年間開設，東西遺失我完全不知道，除存摺外，尚有
    現金幾百元失竊，網咖店我是與我哥合夥開設。」云云；待於九十三年十一月二
    十九日偵查中又辯稱：「（當初為何要辦理郵局存摺印鑑變更？）因我的印章不
    見了，我當時要在彰化設立網咖，需要開戶，所以辦理印鑑變更，變更後卻沒有
    再使用過該戶頭，『因為生意不好』，沒有進帳。」、「（既然在九十年九月二
    十五日辦理變更，為何十月間遭他人不法匯入騙款？）我一時失竊沒有察覺。」
    、「（既然九月間辦理，目的為了要使用，何以十月間被竊沒有報案？）『當時
    生意忙』，沒有發現。」云云。核諸被告對於系爭帳戶存摺等資料，究係「遺失
    」或係「連同現金，一起遭竊」、所稱網咖店究係「生意不好」或「生意忙」等
    情，所辯先後不一，已難採信。況上開網咖店實係被告胞兄丙○○與友人合夥經
    營，被告並未參與經營，該店平時係由丙○○之妹妹及合夥友人一起看店，丙○○僅有空才至店內，而被告因另有工作，故不常至該店，僅有空時才會至該店，
    幫忙開檯予客人玩，該店未曾有現金以外物品遭竊等節，業據證人丙○○於偵查
    及審理中結證在卷，益證被告辯稱伊與哥哥合夥在彰化設立網咖店，需要開戶，
    所以辦理印鑑變更，變更後因為生意不好，沒有進帳，才未使用系爭帳戶云云，
    顯非事實。參之，被告除系爭帳戶外，並未開設其他帳戶，業經被告於偵查中供
    明在卷（見偵查卷第五八頁），且被告於九十年九月二十五日方辦理印鑑及密碼
    變更，變更後之密碼為「一二一三」，並無何難記之處，被告直至九十三年十月
    二十八日偵查中猶能清楚記憶，供稱：「（你所稱失竊之提款卡密碼？）一二一
    三」等語（見偵查卷第五○頁），則被告既僅使用一個帳戶，且係為使用才特地
    辦理印鑑及密碼變更，所選用之新密碼復容易記憶，則其豈有將密碼寫在提款卡
    套子上必要，又豈有於辦理變更後未久旋遭他人作為詐財工具，竟未察覺帳戶資
    料不在身邊之理，足徵系爭帳戶資料，顯係被告提供予他人使用無疑。被告所辯
    既有悖常情，復與證人即被告胞兄丙○○結證情節不符，要難採信。且查，金融
    機構帳戶可供款項之存匯、提領，係一般人均可輕易申請開設，並無任何資格條
    件之限制，如非供作犯罪出入之帳戶或其他不法目的，應無隱匿自己名義帳戶而
    使用他人金融帳戶使用之必要；且邇來，利用報紙刊登不實廣告或撥打電話、傳
    簡訊以信用卡遭盜刷名義向他人詐欺取財之犯罪類型層出不窮，該等犯罪，多數
    均係利用人頭帳戶作為出入帳戶，並經媒體廣為披載，被告對此自係知之甚明，
    竟將帳戶提供上述成年人使用，足徵被告確有容任他人利用其帳戶犯詐欺取財罪
    之不確定故意無疑。至國泰人壽保險股份有限公司確有於九十三年七月五日簽發
    理賠支票一張予被告，並由被告於九十三年七月十六日提示兌現，固有國泰人壽
    保險股份有限公司函文及國泰世華商業銀行函文等件在卷可稽，惟此並無礙於被
    告上揭於九十年間所為犯行之認定，附此敘明。綜上所述，本案事證明確，被告
    犯行堪以認定。
二、按幫助犯之成立，主觀上行為人須有幫助故意，客觀上須有幫助行為。且幫助犯
    係從屬於正犯而成立，並無獨立性，故幫助犯須對正犯之犯罪事實，具有共同認
    識而加以助力，始能成立，其所應負責任，亦以與正犯有同一認識之事實為限，
    若正犯所犯之事實，超過其共同認識之範圍時，則幫助者事前既不知情，自不負
    責。從犯對正犯行為所認識之內容，如與正犯所發生之事實不一致時，應僅就其
    所認識之範圍負責。查，被告乙○○基於幫助詐欺取財之不確定故意，提供前揭
    存摺、提款卡及密碼，供前揭姓名不詳之成年人作為犯詐欺取財之用，及該成年
    人確有向甲○○詐欺取財得逞等節，業如前述，且本案經查並無積極證據足證該
    成年人係以犯詐欺取財罪為常業，更無法證明被告對於該成年人係以犯詐欺罪為
    常業一節有所認識，則核被告所為，係犯刑法第三十條第一項、第三百三十九條
    第一項之幫助詐欺取財罪。又被告幫助上述成年人犯詐欺取財罪，係屬從犯，茲
    衡諸其犯罪情節，並按正犯之刑減輕之。爰審酌被告行為時係年滿二十餘歲之成
    年男子，竟提供帳戶供他人作為詐欺取財工具，增加犯罪偵查機關查察犯罪困難
    、本案被害人甲○○因受騙而匯款至被告帳戶之金額為一萬二千八百四十二元，
    及被告犯罪後猶飾詞圖卸罪責，態度不佳等一切情狀，量處如主文所示之刑，併
    諭知易科罰金之折算標準。
據上論斷，應依刑事訴訟法第二百九十九條第一項前段，刑法第三十條第一項、第二
項、第三百三十九條第一項、第四十一條第一項前段，罰金罰鍰提高標準條例第一條
前段、第二條，判決如主文。
中      華      民      國    九十四    年      五      月    三十一    日
                                臺灣臺中地方法院刑事第十庭
                                  審判長法  官  郭  瑞  祥
                                        法  官  黃  炫  中
                                        法  官  江  奇  峰
右正本證明與原本無異。
如不服本判決，應於判決送達後十日內向本院提出上訴狀，上訴於臺灣高等法院臺中
分院( 須附繕本 )。
                                        書記官
中      華      民      國    九十四    年      五      月    三十一    日
附錄本案論罪法條全文：
刑法第三百三十九條
意圖為自己或第三人不法之所有，以詐術使人將本人或第三人之物交付者，處五年以
下有期徒刑、拘役或科或併科一千元以下罰金。
以前項方法得財產上不法之利益或使第三人得之者，亦同。
前二項之未遂犯罰之。
附表：
┌─────────┬─────────┬─────────┐
│戶  名            │金融機構          │帳號              │
├─────────┼─────────┼─────────┤
│乙○○            │中華郵政股份有限公│00000000000000號  │
│                  │司                │                  │
└─────────┴─────────┴─────────┘
